【裁判字號】    99,抗,162
【裁判日期】    990714
【裁判案由】    拍賣抵押物
【裁判全文】
臺灣臺中地方法院民事裁定               99年度抗字第162號
抗  告  人  甲○○
相  對  人  渣打國際商業銀行股份有限公司
法定代理人  乙○○
上列當事人間聲請准予拍賣抵押物事件，抗告人對於中華民國
99年6月10日本院民事庭司法事務官99年度司拍字第338號裁定，
提起抗告，本院合議庭裁定如下：
    主      文
抗告駁回。
抗告程序費用新臺幣壹仟元由抗告人負擔。
    理      由
一、按抵押權人於債權已屆清償期而未受清償者，得聲請法院拍
    賣抵押物，就其賣得價金而受清償，民法第873條第1項定有
    明文。又抵押權經設定登記後，債權人因債務屆滿未受清償
    ，依民法第873條第1項之規定，即得聲請法院拍賣抵押物，
    如對於此項法律關係有爭執時，亦應由有爭執之人提起訴訟
    ，以求解決，不得僅依抗告程序聲明其有爭執，並據為廢棄
    拍賣裁定之理由（最高法院51年台抗字第269號判例可資參
    照）。是拍賣抵押物准許強制執行之裁定，係屬非訟事件裁
    定，為裁定之法院僅就抵押權人所提出之債權憑證、抵押權
    設定契約書、他項權利證明書、土地暨建物登記謄本為形式
    上之審查，尚無從審酌實體上之法律關係抗辯事由。是抗告
    法院就拍賣抵押物裁定准予強制執行事件，亦僅得就債權是
    否已屆清償期而未受清償為形式審查。
二、本件相對人主張：債務人簡秀英於民國96年7月12日以如原
    裁定附表所示之系爭不動產為擔保，向相對人借款新臺幣（
    下同）2,000,000元，並設定本金最高限額2,400,000元之抵
    押權登記在案，債務人簡秀英自97年3月13日起即未依約繳
    納本息，全部債務視同全部到期，為此聲請拍賣抵押物等情
    ，業據提出他項權利證明書、抵押權設定契約書、土地暨建
    物登記簿謄本、借據、放款明細表等為證，經審查後認其形
    式要件業已具備，而裁定准許拍賣抵押物，即無不合。
三、抗告意旨略以：抗告人前受第三人簡秀英主使，製造假債權
    ，用買賣關係至地政事務所謀騙承辦人員，第三人簡秀英已
    為法院判刑，抗告人亦主動自首係受簡秀英慫恿所致，有太
    多不公平，爰提起抗告，請求廢棄原裁定等語。
四、經查，系爭不動產原為抗告人所有，前於94年4月20日以買
    賣為原因，將之移轉登記予第三人簡秀英所有，第三人簡秀
    英取得系爭不動產之所有權登記後，於96年7月間向相對人
    借款200萬元，並設定本金最高限額240萬元之抵押權登記，
    供為上開借款之擔保。系爭不動產嗣雖因抗告人對第三人簡
    秀英提起塗銷所有權移轉登記訴訟，而經本院以96年度訴字
    第2664號判決簡秀英應將系爭不動產於94年4月20日以買賣
    為原因所為之所有權移轉登記予以塗銷，現並回復登記為抗
    告人所有一節，固有土地、建物登記謄本及本院96年度訴字
    第2664號民事判決可參。惟抗告人所主張之通謀詐騙云云，
    是否因致系爭抵押權所擔保之債權不存在或系爭抵押權之設
    定是否有無效或不存在之原因，均屬實體爭執爭項，應另循
    訴訟途徑解決，核非本件拍賣抵押物裁定之非訟事件程序所
    得審酌，原裁定既無違誤，抗告意旨請求廢棄原裁定，為無
    理由，應予駁回。
五、另按對於非訟事件，依法應由關係人負擔費用者，法院裁定
    命關係人負擔時，應一併確定其數額，亦為非訟事件法第24
    條第1項所明定，而本件抗告程序費用額，審核卷附證物後
    確定為如主文第2項所示金額，併此敘明。
六、結論：本件抗告為無理由，爰依非訟事件法第46條、第21條
    第2項、第24條第1項，民事訴訟法第495條之1第1項、第449
    條第1項、第78條，裁定如主文。
中    華    民    國    99    年    7     月    14    日
                民事第四庭  審判長法  官  楊國精
                                  法  官  張國華
                                  法  官  林宗成
上為正本係照原本作成。
本裁定除以適用法規顯有錯誤為理由外，不得再抗告。如提再抗
告，應於收受送達後十日內委任律師為代理人向本院提出再抗告
狀，並繳納再抗告費新台幣一千元。
中    華    民    國    99    年    7     月    14    日
                                  書記官  廖日晟

司法院資訊處製作；財團法人民間司法改革基金會備份。
